【裁判字號】    98,易,3553
【裁判日期】    981230
【裁判案由】    竊盜
【裁判全文】
臺灣臺中地方法院刑事判決  98年度易字第3553號
公  訴  人  臺灣臺中地方法院檢察署檢察官
被      告  甲○○  31歲民.
上列被告因竊盜案件，經檢察官提起公訴（98年度偵字第21411
號），本院判決如下：
    主    文
甲○○竊盜，累犯，處有期徒刑伍月，如易科罰金，以新臺幣壹
仟元折算壹日。
    事    實
一、甲○○前因竊盜案件，經本院以九十五年度中簡字第三四三
    七號判處有期徒刑四月確定，於民國九十六年五月二十一日
    執行完畢。詎仍不知悔改，復基於意圖為自己不法之所有之
    竊盜犯意，於九十八年三月二十三日凌晨某時許，在臺中市
    西屯區○○里○○○路與福星北二路之路口前，徒手竊取為
    乙○○所有車牌號碼ＰＹ－一三六五號之自小客車一輛（價
    值據乙○○稱約新臺幣二萬元）及原置放車內之玉一枚、音
    響、零錢及工具箱（價值乙○○已不清楚）。嗣後乙○○發
    現遭竊，於九十八年三月二十三日某時即報警，經警告知再
    尋找看看，乙○○遂於同月二十五日十九時許，因未尋獲而
    向臺中市警察局第六分局西屯派出所報警處理。警方於九十
    八年三月二十六日凌晨一時四十分許，在臺中市○○區○○
    路僑新橋上查獲上揭車牌號碼ＰＹ－一三六五號自小客車，
    經警鑑識小組針對該車進行現場採證，分別在該車右後座塑
    膠蓋上及車內照後鏡上取得可疑指紋三枚，送內政部警政署
    刑事警察局比對，其中一枚指紋與甲○○相符而查獲，始悉
    上情。
二、案經乙○○訴由臺中市警察局第六分局報告臺灣臺中地方法
    院檢察署檢察官偵查起訴。
    理    由
壹、程序方面：
一、卷附臺中市警察局第六分局現場勘察報告、現場採證照片十
    張、刑事案件證物採驗紀錄表、內政部警政署刑事警察局鑑
    驗書等，均有證據能力：
（一）現行刑事訴訟法關於「鑑定」之規定，除選任自然人充當
      鑑定人外，另設有囑託機關鑑定制度。依同法第一百九十
      八條、第二百零八條之規定，不論鑑定人或鑑定機關、團
      體，固均應由法院、審判長、受命法官或檢察官視具體個
      案之需要而為選任、囑託，並依第二百零六條之規定，提
      出言詞或書面報告，始符合同法第一百五十九條第一項所
      定得作為證據之「法律有規定」之情形。否則所為之鑑定
      ，仍屬傳聞證據。然於司法警察機關調查中之案件，為因
      應實務上，或因量大、或有急迫之現實需求，併例行性當
      然有鑑定之必要者，例如毒品之種類與成分、尿液之毒品
      反應，或者槍彈有無殺傷力等鑑定，基於檢察一體原則，
      得由該管檢察長對於轄區內之案件，以事前概括選任鑑定
      人或囑託鑑定機關、團體之方式，俾便轄區內之司法警察
      官、司法警察對於調查中之此類案件，得即時送請先前已
      選任之鑑定人或囑託之鑑定機關、團體實施鑑定，以求時
      效（法務部九十二年九月一日法檢字第○九二○○三五○
      八三號函參照，刊載於法務部公報第三一二期）。此種由
      檢察機關概括選任鑑定人或概括囑託鑑定機關、團體，再
      轉知司法警察官、司法警察於調查犯罪時參考辦理之作為
      ，法無明文禁止，係為因應現行刑事訴訟法增訂傳聞法則
      及其例外規定之實務運作而為。而毒品種類、成分之鑑定
      ，其中海洛因等第一級毒品部分，因有全國一致性，係概
      括囑託調查局負責鑑定，並由司法警察官、司法警察於獲
      案後即將所查扣之第一級毒品拍照、包裝、封緘及黏貼獲
      案毒品電腦管制條碼逕送調查局為鑑定，由該局輸入電腦
      ，全程管制、集中保管送鑑毒品，而僅檢送鑑定通知書予
      送鑑機關。凡此，為本院辦案職務上所已知之事實。此種
      由司法警察官、司法警察依檢察官所概括選任之鑑定人或
      囑託鑑定機關、團體所為之鑑定結果，與檢察官選任或囑
      託為鑑定者，性質上並無差異，同具有證據能力，最高法
      院九十六年度臺上字第二八六０號判決意旨參照。
（二）本案卷附之內政部警政署刑事警察局所出具之指紋鑑驗書
      ，係該局執行指紋鑑定公務所出具之書面鑑定報告，依據
      刑事訴訟法第一百五十九條之立法理由及同法第二百零六
      條規定及前揭判決意旨，自得為證據。況檢察官、被告於
      本院審判期日對於上開鑑驗書亦同意作為證據，本院復審
      酌指紋鑑驗書均係由專業機關人員本於其專業知識及儀器
      所作成，又上開鑑驗書與本案之事實均具有關聯性，是可
      認上開鑑驗書具有證據能力。
二、其餘本判決所引用之證據方法，均有證據能力：
（一）按被告以外之人於偵查中向檢察官所為之陳述，除顯有不
      可信之情況者外，得為證據；又按被告以外之人於檢察事
      務官、司法警察官或司法警察調查中所為之陳述，與審判
      中不符時，其先前之陳述具有較可信之特別情況，且為證
      明犯罪事實存否所必要者，得為證據；又被告以外之人於
      審判中有傳喚不到之情形，其於檢察事務官、司法警察官
      或司法警察調查中所為之陳述，經證明具有可信之特別情
      況，且為證明犯罪事實之存否所必要者，得為證據，刑事
      訴訟法第一百五十九條之一第二項、第一百五十九條之二
      、第一百五十九條之三第三款分別定有明文。又被告以外
      之人於審判外之陳述，雖不符合同法第一百五十九條之一
      至第一百五十九條之四之規定，但經當事人於審判程序同
      意作為證據，法院審酌該言詞陳述或書面陳述作成時之情
      況，認為適當者，亦得為證據。當事人、代理人或辯護人
      於法院調查證據時，知有第一百五十九條第一項不得為證
      據之情形，而未於言詞辯論終結前聲明異議者，視為有前
      項之同意，刑事訴訟法第一百五十九條之五亦有規定。其
      立法意旨在於傳聞證據未經當事人之反對詰問予以核實，
      原則上先予排除。惟若當事人已放棄反對詰問權，於審判
      程序中表明同意該等傳聞證據可作為證據；或於言詞辯論
      終結前未聲明異議，基於尊重當事人對傳聞證據之處分權
      ，及證據資料愈豐富，愈有助於真實發見之理念，且強化
      言詞辯論主義，使訴訟程序得以順暢進行，上開傳聞證據
      亦均具有證據能力。（最高法院九十六年度臺上字第五三
      四○號判決意旨參照）。
（二）本判決下列所引用之證據方法，於本院審理時予以提示並
      告以要旨，踐行調查程序，並經檢察官、被告表示「並無
      」意見，則被告已「知有」同法第一百五十九條第一項不
      得為證據之情形，而未於言詞辯論終結前聲明異議。是以
      其等於警詢陳述當時之客觀情況具有較可信之特別情況，
      復為證明本件犯罪事實存否所必要，亦應認有證據能力。
貳、實體方面：
一、訊據被告固不否認有於前揭時、地，進入該車竊取該車內之
    玉一枚之事實，惟矢口否認有何竊盜車輛、零錢、工具箱之
    犯行，辯稱：伊係經過該黎明路橋上，見該車停該處，才進
    去該車，而後視鏡上之所以留下指紋，是因為見玉掛於後視
    鏡處好看，為了取玉才留下指紋，但車輛、零錢及工具箱伊
    均無竊取云云。然查：
（一）被告於前揭時、地，竊取該車輛及車內之玉、零錢、工具
      箱，嗣經證人即被害人乙○○（下稱證人乙○○）報案後
      ，於車內取得與被告相符之指紋等情，除有被告前揭部分
      陳述外，復經證人乙○○於本院審理時結證綦詳，並有臺
      中市警察局第六分局現場勘察報告、現場採證照片十張、
      刑事案件證物採驗紀錄表、內政部警政署刑事警察局鑑驗
      書等各一份在卷可參，自堪信為真實。
（二）被告雖以前揭等詞置辯，惟查：
    １被告稱有進入該車竊取掛於後視鏡上之玉一枚乙節，除有
      被告自承在卷外，復與證人乙○○於本院審理時所述相符
      ，被告就該車內狀況之描述，既與證人乙○○相符，可證
      被告所稱有進入該車內竊取玉一枚之自白，即與事實相符
      ，堪以認定。
    ２另綜觀被告於偵查中之陳述，矢口否認有何竊盜之犯行，
      就進入該車內，並竊取玉一枚之事實，亦隻字未提；衡之
      常情，倘被告真僅有竊盜玉一枚，且該車真係由他人竊取
      至查獲地，則被告大可於偵查中即向檢察官陳述此部分事
      實，但被告捨此未為，於偵查中經檢察官告知車內採集被
      告之指紋時，仍矢口否認，並稱不知為何有指紋（偵卷第
      八頁），另檢察官告知車內右後座塑膠蓋上亦有被告指紋
      時，被告亦答稱沒有印象（偵卷第九頁），而遲至本院審
      理時，才稱係因為竊取玉一枚，故曾經觸摸後視鏡，顯然
      被告所言，前後反覆不一，且與前揭常情相悖，不值採信
      。
    ３另車內後視鏡所留指紋，雖經鑑定係屬證人乙○○之指紋
      （參卷附刑事案件證物採驗紀錄表，本院卷第二十九頁，
      及警卷第二十五頁，另警卷第二十二卷經更正後為本院卷
      第二十九頁），然被告亦不否認有進入車內，且於竊取掛
      於後視鏡之玉時，原本欲將後視鏡拆掉，後來沒有拆掉，
      就只有把繩子解開而已等語（參本院卷第二十六頁），與
      證人乙○○稱確實有玉一枚遭竊之情相符，既如前述；此
      外，針對偵查中檢察官詢問車內右後座塑膠蓋上為何有指
      紋時，被告答稱沒有印象，嗣於本院審理時，經提示車內
      右後座塑膠蓋之照片時，才又答稱確實有將塑膠蓋打開等
      語（參本院卷第二十六頁），顯見被告於偵查中時，因不
      知卷內詳細採證情況，而對全部犯罪事實空言否認，於本
      院審理時，則因已見聞卷內採證之證據，始隨證據程度而
      逐步坦露犯行，故本院綜合審酌卷內客觀證據，及被告於
      偵查及本院審理時前後陳述之不一，其中被告針對「有無
      進入該車」、「進入該車之原因」、「有無觸及後視鏡」
      、「為何在車內右後座塑膠蓋上遺留指紋」等情，前後陳
      述不一，且吐露部分，均係於本院審理時，見提示之證據
      時，才改口坦露犯行，認被告所辯，顯不足採信。
    ４另證人乙○○雖於本院審理時，才提及車內遺失玉、音響
      、零錢、工具箱等物，然觀之於警詢當時，證人乙○○報
      案之緣由，係因未尋獲其車輛，故既「整部車」遭竊，以
      報案當時之情況，證人乙○○顯然於失竊而未尋獲之際，
      無法判斷出具體遭竊之物品為何，故證人乙○○於警詢時
      ，未提及車內有玉、音響、零錢及工具箱等物遭竊，即與
      常情不相違背，自不得僅因證人乙○○於警詢未提及此，
      即謂其證言有何瑕疵可指；況證人乙○○與被告素無仇隙
      ，且於本院審理時，所陳述玉一枚遭竊之節，又與被告所
      述相符，且對被告刑度不表意見，也表明不請求被告賠償
      ，故倘證人乙○○真有意誣指被告，其大可於警詢及偵查
      中即謊稱有其它更具重要價值之物遭竊，再提出民事賠償
      即可，尤無須於警詢時未提有重要價值之物遭竊，於偵查
      中又未出庭應訊，嗣於本院審理時再表示不請求賠償之意
      ，故本院綜合觀察證人乙○○歷次於警詢及本院審理時之
      證述，佐以卷附失竊車輛內部照片之車況及車內物品，認
      證人乙○○並無刻意誇大失竊之物之必要，故其於本院審
      理時證稱遭竊之物，除車輛外，尚有車內之玉、音響、工
      具箱及零錢等物，即足採信，
    ５另被告所辯，雖不能排除車子、音響、工具箱及零錢（即
      除被告坦承竊取之「玉」外其餘之物）係由他人竊盜在先
      ，再將車輛駛離而棄置於查獲地，嗣被告經過、進入偷竊
      玉一枚，而於翻攪物品時，於車內右後座塑膠蓋留下指紋
      之可能，然卷內查獲之指紋，除證人乙○○之指紋外，僅
      查獲被告之指紋，並無其它可疑指紋，而被告所自承「進
      入車內」、「偷竊掛在後視鏡上之玉」、「有打開車內右
      後座塑膠蓋」、「有碰觸到後視鏡」等情，既與卷內查獲
      之指紋分佈情形大致相符，亦與證人乙○○陳述有若干互
      核一致之處，故認被告所辯，僅係為圖減輕不法程度之責
      ，而為砌詞否認、推諉之虛詞，委不可採。準此，本件事
      證明確，被告犯行洵堪認定，自應依法論科。
二、核被告所為，係犯刑法第三百二十條第一項之竊盜罪。被告
    前因竊盜案件，經本院以九十五年度中簡字第三四三七號判
    處有期徒刑四月確定，於九十六年五月二十一日執行完畢，
    有卷附臺灣高等法院被告前案紀錄表在卷可稽，其受有期徒
    刑之執行完畢，五年以內故意再犯有期徒刑以上之罪，為累
    犯，應依刑法第四十七條第一項規定加重其刑。爰審酌被告
    前科符合累犯，且被告正值中年，竟不思向上，率爾以竊取
    方式滿足物質慾望，其動機及手段均值非難，且犯罪後否認
    犯罪，就其竊盜犯行，分別以前詞置辯，且參酌其歷次庭訊
    內容暨卷存證據資料，亦無從認其有積極悔悟之犯罪後態度
    ，且被告迄今尚未與被害人達成和解，並審酌公訴檢察官具
    體求刑等一切情狀，量處如主文所示之刑，並諭知易科罰金
    之折算標準，以示懲儆。
據上論斷，應依刑事訴訟法第二百九十九條第一項前段，刑法第
三百二十條第一項、第四十七條第一項、第四十一條第一項前段
，刑法施行法第一條之一第一項、第二項前段，判決如主文。
本案經檢察官丙○○到庭執行職務。
中    華    民    國    98    年    12    月    30    日
                  刑事第五庭    法  官  林慶郎
以上正本證明與原本無異
如不服本判決，應於收受本判決後十日內向本院提出上訴書狀，
其未敘述上訴理由者，並得於提起上訴後十日內向本院補提理由
書狀（均須按他造當事人之人數附繕本）「切勿逕送上級法院」
                                書記官  黃士益
中    華    民    國    98    年    12    月    30    日
附錄本案論罪科刑法條全文：
中華民國刑法第320條
（普通竊盜罪、竊佔罪）
意圖為自己或第三人不法之所有，而竊取他人之動產者，為竊盜
罪，處5  年以下有期徒刑、拘役或 5 百元以下罰金。
意圖為自己或第三人不法之利益，而竊佔他人之不動產者，依前
項之規定處斷。
前二項之未遂犯罰之。

司法院資訊處製作；財團法人民間司法改革基金會備份。
